【裁判字號】    99,易,813
【裁判日期】    990826
【裁判案由】    詐欺
【裁判全文】
臺灣高雄地方法院刑事判決               99年度易字第813號
公  訴  人  臺灣高雄地方法院檢察署檢察官
被      告  丁○○
            甲○○
上列被告因詐欺案件，經檢察官提起公訴（98年度偵字第27572
號、99年度偵字第3667號）、移送併辦（99年度偵字第12508 號
），本院判決如下：
    主  文
丁○○、甲○○均犯幫助犯詐欺取財罪，各處有期徒刑參月，如
易科罰金，均以新臺幣壹仟元折算壹日。
    事  實
一、丁○○、甲○○為夫妻，渠2 人預見提供金融帳戶存簿、提
    款卡、密碼等物予陌生人士使用，有可能為非法集團所利用
    ，以遂行欺騙不知情之社會大眾及隱匿掩飾犯罪所得財物或
    利益之目的，且果若發生如此結果，亦不違背其本意，竟均
    基於幫助詐欺之不確定故意，於民國98年6 月4 日下午3時
    37分許，由甲○○在高雄縣湖內鄉大湖村之某一超商前，將
    丁○○所有之中國信託商業銀行（下稱中國信託）00000000
    0000號帳戶之存摺、提款卡及提款密碼，交予真實姓名、年
    籍不詳之「王代書」，容任「王代書」所屬之詐欺集團成員
    使用該帳戶，該詐騙集團成員取得上開帳戶後，分別於：（
    1 ）98年6 月6 日晚間9 時39分許，撥打電話予乙○○，佯
    稱渠先前之電視購物遭誤設為分期付款，必須取消該設定，
    致乙○○因而陷於錯誤，於98年6 月6 日晚間10時許，在臺
    南縣永康市○○○路122 號統一超商內，依其指示匯款新臺
    幣（下同）3 萬元、3 萬元、1 萬元、6952元至丁○○之上
    開中國信託銀行帳戶內。（2 ）98年6 月6 日下午5 時30分
    許，撥打電話與丙○○，佯稱其先前網路購物付費方式有誤
    ，要退還款項，致丙○○因而陷於錯誤，於同月7 日，在中
    國信託台東分行，依其指示匯款新臺幣（下同）18,000元、
    1,000 元、25,000元至丁○○之上開中國信託銀行帳戶內。
    嗣因乙○○、丙○○察覺有異，報警後始循線查悉上情。
二、案經臺北市政府警察局內湖分局、臺北縣政府警察局三重分
    局分別報請所轄地檢署呈請臺灣高等法院檢察署函轉臺灣高
    雄地方法院檢察署檢察官偵查起訴及移送併辦。
    理  由
一、證據能力部分：
    按被告以外之人於審判外之言詞或書面陳述，除法律有規定
    者外，不得作為證據，刑事訴訟法第159 條第1 項定有明文
    ，此即學理上所稱之「傳聞證據排除法則」，而依上開法律
    規定，傳聞證據原則上固無證據能力，但如法律別有規定者
    ，即例外認有證據能力。又按被告以外之人於審判外之陳述
    ，雖不符同法第159 條之1 至之4之規定，而經當事人於審
    判程式同意作為證據，法院審酌該言詞陳述或書面陳述作成
    時之情況，認為適當者，亦得為證據，同法第159 條之5 第
    1 項定有明文。查本判決下列所引用之證據，均經被告、檢
    察官於本院審理中同意作為證據（見本院易字卷第52頁），
    本院審酌該等傳聞證據作成時之狀況，並無違反或不當等不
    宜作為證據之情形，依前開說明，均得作為證據。
二、訊據被告丁○○、甲○○固坦承有開設上開帳戶、並將存摺
    、提款卡、密碼交給他人，惟均矢口否認有何幫助詐欺之犯
    行，均辯稱：其係因看報紙要辦理貸款，才把存摺、提款卡
    、密碼交付給該「王代書」云云。經查：
（一）被害人乙○○、丙○○分別於上開時、地，遭犯罪集團成
      員以上述事由詐欺，致陷於錯誤，遂依對方指示匯款上開
      款項至被告丁○○上開帳戶；及丁○○上開帳戶之提款卡
      、密碼、存摺等資料，係由丁○○同意後，由其夫甲○○
      交予他人之事實，業據證人乙○○、丙○○於警詢時證述
      甚詳，並經被告丁○○、甲○○供述在卷，並有報案紀錄
      2 紙、匯款交易明細，被告丁○○上開中國信託之開戶資
      料、交易資料明細表各1 紙、被告甲○○持用之
      0000000000 號門號、被告丁○○持用之0000000000號門
      號通聯紀錄在卷可稽，上開事實，堪可認定。
（二）被告丁○○、甲○○雖均辯稱：我們因為看報紙廣告，想
      要辦貸款，找到一位「王代書」，他說要提供帳戶的存摺
      、提款卡、密碼，增加存摺內交易次數，我們才會將帳戶
      資料交給他人等語，惟參諸被告2 人，於本院審理中經隔
      離訊問後，兩人對於當初係何人看何份報紙發現上開貸款
      訊息、貸款之目的、辦貸款需費時多久、貸款之金額、貸
      款之代辦費用若干等節，供述竟互核迥異（見本院卷第59
      、62、67、68、71、73、75、76頁），是渠2 人交付帳戶
      之原因是否確因辦理貸款之故，顯有可疑，渠等上開辯詞
      ，已難憑採。
（三）又被告丁○○、甲○○於偵、審中雖均辯稱：後來聯絡不
      上「王代書」後，有打電話去掛失，但銀行說已經列為警
      示帳戶，不能掛失云云。然對於掛失之時間，被告丁○○
      於警詢中供稱：我在98年6 月底有打電話給中國信託（板
      橋偵卷第10頁），於審理中則供稱：大概交給王代書帳戶
      後2 、3 個禮拜掛失，我除了打電話給銀行以外，我先生
      也有打等語（見本院易字卷第37、39頁）；被告甲○○則
      於偵訊、本院準備程序中供稱：交付帳戶約4 、5 天，1
      星期後，我就跟王代書說不要辦了，但他表示已經來不及
      ，我就請我太太打到中國信託辦遺失等語（見高雄偵卷第
      16 頁 、本院審易卷第18頁），然於本院審理中改稱：交
      帳戶2 、3 個禮拜辦掛失，是我太太打電話去問的，我跟
      銀行的人沒有通話等語（見本院易字卷第72、77頁），足
      見被告2 人對於掛失時間、何人掛失之陳述已有不符，其
      真實性已值存疑。又依被告甲○○供稱：其交付丁○○所
      有之上開帳戶時，也一併將其所有之台新商業銀行（下稱
      台新銀行）帳戶交給「王代書」等語，惟該甲○○所有之
      台新銀行帳戶並未列為警示帳戶，也無掛失紀錄，有台新
      銀行99年5 月27日台新作文字第9908318 號函文1 紙附卷
      可稽，參諸被告2 人對於其為何僅掛失丁○○所有之中國
      信託帳戶，而未掛失上開台新銀行帳戶時，被告丁○○竟
      辯稱：我潛意識就覺得那帳戶應該沒有怎麼樣（見本院易
      字卷第64頁），被告甲○○則辯稱：他沒有用到我的，我
      想說我信用不好隨便他等語（見同上卷第77頁），是被告
      2 人既自承在「王代書」不接電話後已懷疑帳戶有被盜用
      之可能，故向銀行掛失，惟該台新銀行帳戶同樣在「王代
      書」持有中，被告2 人卻迄今仍無積極作為而置之不理，
      其所辯顯然悖於常理，堪認其上開辯解均屬事後為掩飾犯
      行所虛捏之詞，要不足採。
（四）又參以被告2 人持用之上開門號之通聯紀錄（高雄偵卷第
      25頁），足見被告2 人自98年6 月4 日交付帳戶起，即有
      多次與「王代書」持用之0000000000號門號通聯紀錄，參
      諸2 人供稱辦理貸款通過時間至少需2 、3 個禮拜等語，
      實未見渠等在所稱辦理貸款時間通過前，有何密集通聯之
      必要，又於98年6 月26、27、29日，被告丁○○持用之門
      號，尚有與「王代書」通話26、58、41秒之紀錄，此與被
      告2 人辯稱：掛失之後，就找不到「王代書」等語，亦屬
      相違，足見被告2 人上開辯解，均屬事後卸責脫罪之詞，
      不足採信。被告2 人將上開帳戶存摺、提款卡及提款密碼
      提供予不詳詐欺集團成員使用時，依一般人之社會生活經
      驗，可預見倘係合法收入，本可自行向金融機構開戶使用
      ，而無蒐集他人帳戶之必要，又利用人頭帳戶作為出入帳
      戶，而向不特定民眾詐取金錢之犯罪案件層出不窮，且經
      媒體廣為披載，被告對此應知之甚詳，縱不知該犯罪集團
      將用以作何犯罪用途，然對於該犯罪集團將利用其所交付
      之帳戶，用於犯罪之使用，顯屬可以預見其發生，且並不
      違背其本意，足見被告2 人應均有幫助該犯罪集團利用上
      開帳戶作為詐欺取財不法使用之不確定故意存在，要屬無
      疑。綜上所述，本案事證明確，被告2 人幫助詐欺取財之
      犯行，堪以認定。
三、按刑法第339 條第1 項之詐欺取財罪，係以施用詐術使人陷
    於錯誤而交付財物為犯罪構成要件，上開詐騙集團利用被告
    提供之帳戶，作為指示被害人匯款進入而據以提領詐騙款項
    遂行詐欺犯行之工具，被告2 人提供帳戶要非詐欺取財罪之
    構成要件行為，且被告2 人僅將帳戶交與他人後即未再過問
    ，亦無為自己犯罪之意思，其行為僅係對於該犯罪之實行有
    所助益之協助行為，故核被告甲○○、丁○○所為，均係犯
    刑法第30條第1 項、第339 條第1 項幫助詐欺取財罪。又被
    告2 人係屬幫助犯，依刑法第30條第2 項規定，均按正犯之
    刑減輕之。又被告2 人以一行為提供帳戶供犯罪集團使用，
    侵害乙○○、丙○○之財產法益，為同種想像競合犯，應依
    刑法第55條規定，從一情節較重（即詐欺乙○○部分）之幫
    助詐欺取財罪處斷。又移送併案部分（被告丁○○幫助詐欺
    丙○○部分）與起訴事實既有想像競合犯之裁判上一罪關係
    ，自為起訴效力所及，本院自得併予審理。另公訴人對於被
    告甲○○幫助詐欺丙○○部分，雖未在移送併案意旨書犯罪
    事實欄中敘明，惟該部分犯行與已起訴部分（被告甲○○幫
    助詐欺乙○○部分），有想像競合犯之裁判上一罪關係，亦
    為起訴效力所及，本院亦得併予審理。爰審酌被告2 人雖未
    實際參與詐欺取財犯行，但其提供帳戶供不法犯罪集團使用
    ，不僅造成執法機關不易查緝犯罪行為人，嚴重危害社會治
    安，助長社會犯罪風氣，更造成被害人求償上之困難，並參
    酌被告2 人犯後均飾詞矯飾，未見悔意，及渠等犯罪目的、
    手段、造成之損害等一切情狀，各量處如主文所示之刑，並
    均諭知易科罰金之折算標準。
據上論斷，應依刑事訴訟法第299 條第1 項前段、刑法30條、第
339 條第1 項、第55條、第41條第1 項前段，刑法施行法第1 條
之1 ，判決如主文。
本案經檢察官陳麗琇到庭執行職務。
中    華    民    國    99    年    8     月    26    日
                  刑事第一庭    審判長法  官   蔡國卿
                                      法  官   王淑惠
                                      法  官   張琬如
以上正本證明與原本無異。
如不服本判決應於收受送達後10日內向本院提出上訴書狀，並應
敘述具體理由；如未敘述上訴理由者，應於上訴期間屆滿後20日
內向本院補提理由書（均須按他造當事人之人數附繕本）「切勿
逕送上級法院」。
中    華    民    國    99    年    8     月    26    日
                                      書記官   劉甄庭
附錄法條：
中華民國刑法第339條第1項
（普通詐欺罪）
意圖為自己或第三人不法之所有，以詐術使人將本人或第三人之
物交付者，處 5 年以下有期徒刑、拘役或科或併科 1 千元以下
罰金。

司法院資訊處製作；財團法人民間司法改革基金會備份。
